【裁判字號】    89,訴,740
【裁判日期】    890713
【裁判案由】    違反電業法
【裁判全文】
臺灣臺北地方法院刑事判決                          八十九年度訴字第七四○號
    公  訴  人  臺灣臺北地方法院檢察署檢察官
    被      告  甲○○
右列被告因違反電業法案件，經檢察官聲請簡易判決處刑（八十九年度偵字第五九○
五號），經本院臺北簡易庭移送本院，本院認應依通常程序審理，判決如左：
    主  文
甲○○共同損壞公務員委託第三人掌管之文書，處有期徒刑參月，緩刑貳年。
電度表（製造號碼：0000000號）內電子二極體壹個沒收。
    事  實
一、甲○○係臺北市○○街四○九號「定興乾洗商店」之負責人，平日所營之乾洗店
    電量之需耗甚大，所需繳納之電費亦甚為可觀，民國（下同）八十七年初某日，
    適有一姓名年籍資料不詳之成年男子至其乾洗店上址推銷加裝省電裝置，甲○○
    為節省電費支出，竟與該不知姓名年籍之成年男子，共同基於為自己不法利益之
    犯意聯絡，委由該名成年男子將臺灣電力公司委託用戶保管之電度表（製造號碼
    ：0000000號）上所裝置之封印鎖剪斷損壞後，將足以減緩電流轉速之電
    子二極體一個植裝於電度表內，使該電度表因之失效不準，而獲得減省電費支出
    之利益。嗣八十九年三月四日，因臺灣電力公司臺北市區營業處營業課稽查股職
    員乙○○，在現場稽查時發現該電度表之實測電流與轉速明顯不符，報警處理並
    扣得該加裝電子二極體之電度表一個，始得悉上情。
二、案經臺北市政府警察局中山分局移請臺灣臺北地方法院檢察署檢察官聲請簡易判
    決處刑。
    理  由
一、訊據被告甲○○對於在臺北市○○街四○九號一址經營「定興乾洗商店」，因消
    耗電量甚大，乃於八十七年間同意推銷省電裝置之姓名年籍不詳之成年人，為其
    加裝省電裝置，以節省電費支出，嗣一個多月後，即發覺每次所繳電費即有顯著
    減少之事實，坦承不諱，惟矢口否認有何違反電業法或損壞電度表封印之犯行，
    辯稱：伊僅同意該名年籍資料不詳之成年男子，為其加裝省電裝置，至於加裝省
    電裝置在何處或加裝何種零件，伊則完全不知，甚或伊直至為電力公司人員查獲
    時，均不知該名男子已為其在電度表內，加裝減緩電流轉速之電子零件云云。
二、經查：
（一）上開扣案之電度表（製造號碼：0000000號），遭不明外力損壞其封印
      ，並於其內加裝一個足以減緩電流轉速之電子二極體，造成電流與轉速不符一
      節，業據證人即臺灣電力公司臺北市區營業處營業課稽查股人員乙○○於警訊
      時證稱：「（問：經你《乙○○》調查該用戶，有無違反或改變電表內結構或
      其他方法使其失效不準？）有（詳如附冊）調查表。（問：在現場有無扣押何
      證物？廠商？型號為何？）現場有扣押證物，中興電工，型號：Ｉ─七○─Ｓ
      ，製造號碼：0000000」等語（見偵查卷第三頁反面），及於本院審理
      中結證：「（當場提出本案查到之電表0000000，指出有一長柱形、灰
      黑色的二極體）稱為本案多裝之二極體‧‧‧，本件是‧‧‧破壞鉛印後，將
      外殼掀開再加裝二極體」等語（見本院八十九年六月二十九日審判筆錄）在卷
      ，且有證人乙○○於現場依實測結果而制作之用電實地調查書所載：「現場實
      測電流與轉速明顯不符（２２Ａ、３９Ａ，３０秒／轉）會同用戶及員警拆表
      檢驗，發現該表內部加裝電子元件，致電壓線圈加壓異常」一語（見偵查卷第
      七頁），及扣案電度表之照片二幀（見偵查卷第八頁）足憑。
（二）被告就其明知加裝省電裝置之年籍資料不詳之成年男子，非屬臺灣電力公司員
      工，而同意該名男子為其加裝省電裝置，且自八十七年二月初起即察覺所須繳
      納電費減少甚多等情，均經被告於本院審理時供承在卷。被告為達減省電費支
      出目的下，對該名男子使電度表失效不準之所為，自難謂無犯意聯絡。況該名
      成年男子復確已因被告之同意，而為其加裝電子二極體以干擾、減緩電度表之
      正常轉速，被告就該名男子非法毀損封印加裝電子零件及使電度表失效不準之
      犯行，自應共同擔負刑責。法律評價上，尚不因被告是否知悉被告以何種手段
      、加裝何種元件，使電度表失效不準而異其效果。被告上開辯詞，應屬臨訟卸
      責避就之詞，尚無足採。本件事證明確，被告犯行堪以認定，應予依法論科。
三、查臺灣電力公司在用戶電度表裝置之封印，一面刻有電力公司或台電字樣，一面
    印有閃光圖案，既用以證明為電力公司所加封，即與刑法第二百二十條第一項所
    稱足以表示其用意之證明者相當，自應以文書論；又該封印隨同出租之電度表，
    委由用戶保管，自屬刑法第一百三十八條所稱之「公務員委託第三人掌管之文書
    」（最高法院二十八年上字第二五三六號判例意旨及最高法院六十六年度第一次
    刑庭庭推總會決議《一》均同此見解）。是核被告甲○○上開所為，係犯刑法第
    一百三十八條損壞公務員委託第三人掌管之文書罪及電業法第一百零六條第三款
    以其他方法使電度表失效不準罪。被告與姓名年籍資料不詳之成年男子，就上開
    犯行，有犯意聯絡及行為之分擔，皆為共同正犯。公訴人漏未論及被告與姓名年
    籍資料不詳之成年男子間，就上開犯行為共同正犯關係，然本院認定犯罪事實，
    尚無庸受公訴人論罪之拘束，附此敘明。又損壞電度表封印之目的，在於加裝電
    子零件使電度表失效不準，所犯上開二罪，自有方法目的之牽連犯關係，應從一
    重之損壞公務員委託第三人掌管之文書罪處斷。公訴人雖僅就使電度表失效不準
    之犯行提起公訴，然檢察官就犯罪事實一部起訴者，其效力及於全部，本件被告
    損壞電度表封印之部分，與前揭論罪科刑之使電度表失效不準犯行，既有牽連犯
    之裁判上一罪關係，本院自應就此一併加以裁判。爰審酌被告之品行、犯罪動機
    、目的、智識程度、所生危害，事後已分期補繳電費（此經證人乙○○結證屬實
    ，並有卷附追償電費計算單一紙可佐）、犯後態度尚稱良好等一切情狀，量處如
    主文所示之刑。末查，被告前未曾受有期徒刑以上刑之宣告，此有臺灣高等法院
    檢察署刑案紀錄簡覆表附卷可考，審其因貪圖小利，初犯本罪，犯後已如實補繳
    具有懲罰性質之電費，經此偵查審判程序，信已足收警惕之效，應無再犯之虞，
    本院認刑之宣告以暫不執行為適當，併諭知緩刑二年，以啟自新。扣案之電度表
    （製造號碼：0000000號）內之電子二極體一個，乃共同被告姓名年籍資
    料不詳之成年男子，供犯罪所用之物，已據本院查證屬實，爰併依刑法第三十八
    條第一項第二款規定沒收之。
據上論斷，應依刑事訴訟法第四百五十二條、第二百九十九條第一項前段，電業法第
一百零六條第三款，刑法第十一條前段、第二十八條、第一百三十八條、第二百二十
條第一項、第五十五條、第七十四條第一款、第三十八條第一項第二款，罰金罰鍰提
高標準條例第一條前段，判決如主文。
本案經檢察官周治正到庭執行職務
中    華    民    國      八十九      年      七      月      十三      日
                                      臺灣臺北地方法院刑事第六庭
                                          法  官   吳  秋  宏
右正本證明與原本無異。
如不服本判決，應於判決送達後十日內，向本院提出上訴狀。
                                          書記官   施  婉  慧
中      華      民      國      八十九      年    七    月  十七    日
附錄本案論罪科刑法條全文：
刑法第一百三十八條
毀棄、損壞或隱匿公務員職務上掌管或委託第三人掌管之文書、圖畫、物品，或致令
不堪用者，處五年以下有期徒刑。
刑法第二百二十條第一項
在紙上或物品上之文字、符號、圖畫、照像，依習慣或特約，足以為表示其用意之證
明者，關於本章及本章以外各罪，以文書論。
錄音、錄影或電磁紀錄，藉機器或電腦之處理所顯示之聲音、影像或符號，足以為表
示其用意之證明者，亦同。
稱電磁紀錄，指以電子、磁性或其他無法以人之知覺直接認識之方式所製成之紀錄，
而供電腦處理之用者。
電業法第一百零六條第三款
有左列行為之一者為竊電，處五年以下有期徒刑、拘役或五百元以下罰金：
一、未經電業供電而在其供電線路上私接電線者。
二、繞越電度表或其他計電器，損壞或改動表外之線路者。
三、損壞或改變電度表、無效電力計、其他計電器之構造，或以其他方法使其失效不
準者。
四、在電價較低之線路上，私接電價較高之電器者。
五、包燈用戶，在原定電燈盞數及瓦特數以外，私自增加盞數或瓦特數者。


司法院資訊處製作；財團法人民間司法改革基金會備份。
